【裁判字號】    96,訴,1477
【裁判日期】    970327
【裁判案由】    違反毒品危害防制條例
【裁判全文】
臺灣屏東地方法院刑事判決              96年度訴字第1477號
公  訴  人  臺灣屏東地方法院檢察署檢察官
被      告  甲○○
                    （另案臺灣屏東監獄竹田分監執行中）
上列被告因違反毒品危害防制條例案件，經檢察官提起公訴（96
年度毒偵字第2211號），茲因被告就被訴事實為有罪之陳述，經
告知簡式審判程序意旨，並聽取公訴人及被告之意見後，本院合
議庭裁定由受命法官獨任依簡式審判程序審理，判決如下：
    主  文
甲○○施用第一級毒品，累犯，處有期徒刑壹年捌月；又施用第
二級毒品，累犯，處有期徒刑壹年陸月；應執行有期徒刑年。
    事  實
一、甲○○有多次犯罪經法院判刑確定之紀錄，最近1 次經有期
    徒刑執行完畢係因犯竊盜罪、違反毒品危害防制條例、過失
    傷害罪，依序經臺灣高雄地方法院93年度簡上字第847 號、
    94年度簡上字第4728號、臺灣臺東地方法院95年度東交簡字
    第75號判決，判處有期徒刑8 月、6 月、4 月，次第確定後
    ，經臺灣臺東地方法院95年度聲字第649 號裁定應執行有期
    徒刑1 年4 月，並與另案犯妨害公務罪，經臺灣高雄地方法
    院93年度易字第1839號判處拘役50日部分接續執行，於民國
    94年9 月8 日入監執行，96年2 月1 日期滿出監執行完畢。
二、又其前因施用毒品而違反毒品危害防制條例，經臺灣高雄地
    方法院87年度毒聲字第4379號裁定令入勒戒處所施予觀察、
    勒戒，於87年12月8 日入所，87年12月29日因無繼續施用毒
    品傾向出所執行完畢；旋又因施用毒品而再犯違反毒品危害
    防制條例，經臺灣高雄地方法院92年度毒聲字第2005號裁定
    令入勒戒處所施予觀察、勒戒，於92年4 月1 日入所，嗣因
    有繼續施用毒品傾向，經同院92年度毒聲字第2762號裁定入
    戒治處所施予強制戒治，於92年6 月11日轉入執行，復因無
    繼續施用毒品傾向，經同院92年度毒聲字第6316號裁定停止
    戒治，於92年11月5 日出所，嗣期滿未經撤銷停止戒治執行
    完畢。
三、詎其經前開有期徒刑及強制戒治執行完畢後5 年內，仍不知
    悔悟，復分別基於施用第一級、第二級毒品之犯意，於96年
    9 月18日日間某時，在其位於高雄縣大寮鄉○○村○○路32
    8 巷19號之住處內，以混入香菸內吸用之方式，施用第1 級
    毒品海洛因1 次，並於96年9 月22日凌晨2 時前某時，在上
    開同一處所，以置入玻璃球內燒烤而吸用所生煙霧之方式，
    施用第二級毒品甲基安非他命1 次。嗣於96年9 月22日凌晨
    2 時許，在屏東市○○里○○街2 巷70號為警查獲，經採尿
    送驗結果，呈嗎啡即海洛因經人體水解代謝產物及甲基安非
    他命陽性反應。
四、案經屏東縣警察局屏東分局報告臺灣屏東地方法院檢察署檢
    察官偵查起訴。
    理  由
一、程序部分：被告甲○○前揭時地為警查獲送移後，旋因案羈
    押於臺灣屏東看守所，並於97年2 月13日轉入臺灣屏東監獄
    竹田分監執行另案有期徒刑迄今，本院依刑事訴訟法第5 條
    第1 項規定，以其所在地在本院轄區而就本件有第一審管轄
    權。
二、前揭因施用第一級、第二級毒品致尿液中含嗎啡及甲基安非
    他命成分之事實，業據被告甲○○於偵查中及本院審理時自
    白不諱，並有載明其尿液經鑑檢呈嗎啡、甲基安非他命陽性
    反應之正修科技大學超微量研究科技中心96年10月11日，編
    號R00-0000-000號檢驗報告在卷可稽，堪信為真。訊據被告
    甲○○於本院審理時，雖仍與其在準備程序中所言同為有罪
    之陳述，僅就其施用之時間及方式改稱係將2 種毒品混入玻
    璃球內同時施用云云，然其前開施用情形，既經於偵查中經
    檢察官訊問時自白綦詳，茲依其偵查中所為陳述，除距案發
    時點明顯較近，記憶較為深刻外，就所述2 種毒品施用時間
    相距甚遠部分之情節，亦與上開鑑驗報告所呈：其尿液中嗎
    啡成分之濃度僅341ng/ml，甫逾鑑定閾值300ng/ml之程度而
    已，可待因成分之濃度甚至未達閾值標準；然同一尿液檢體
    中，甲基安非他命濃度卻高達55,560ng/ml ，超過規定之閾
    值標準500ng/ml達110 倍以上之現象，較為符合。就此，被
    告甲○○於本院審理時就其濃度差距形成之原因，雖解釋係
    因加入之海洛因份量較少所致云云，然依常理，因受限於人
    體耐受強度，一般吸毒者每次施用甲基安非他命之用量，多
    僅在米粒大小結晶約2 、3 粒而已，分量極少，其取用尚且
    不能以手指夾捏，故多以削尖吸管挑取，苟依其言而果將海
    洛因混入施用，以其上開濃度差距達100 餘倍之比例判斷，
    其所稱海洛因量微之程度，不論摻入成品所含純質海洛因之
    成分若干，顯均達無法度量取用程度，是否能使有多次施用
    毒品前案紀錄，耐受度顯不亞於常人之被告甲○○於施用後
    ，仍出現其在本院審理時所稱因海洛因作用而產生之「酥茫
    」感，猶非無疑，自以其在偵查中所陳與事實較為相符。
三、又其因施用毒品而違反毒品危害防制條例，經臺灣高雄地方
    法院87年度毒聲字第4379號裁定令入勒戒處所施予觀察、勒
    戒，於87年12月8 日入所，87年12月29日因無繼續施用毒品
    傾向出所執行完畢；旋又因施用毒品而再犯違反毒品危害防
    制條例，經臺灣高雄地方法院92年度毒聲字第2005號裁定令
    入勒戒處所施予觀察、勒戒，於92年4 月1 日入所，嗣因有
    繼續施用毒品傾向，經同院92年度毒聲字第2762號裁定入戒
    治處所施予強制戒治，於92年6 月11日轉入執行，復因無繼
    續施用毒品傾向，經同院92年度毒聲字第6316號裁定停止戒
    治，於92年11月5 日出所，嗣期滿未經撤銷停止戒治執行完
    畢，有臺灣高等法院被告前案紀錄表、臺灣屏東地方法院檢
    察署刑案資料查註紀錄表、全國施用毒品案件紀錄表、受觀
    察勒戒人毒品及前科紀錄簡列表各1 份在卷可按，其經強制
    戒治執行完畢，5 年內再犯本件施用第一級、第二級毒品之
    犯罪事證已臻明確，應依法論科。
四、按海洛因、甲基安非他命為毒品危害防制條例第2 條第2 項
    第1 款、第2 款規定之第一級、第二級毒品，除法律另有規
    定者外，不得持有、施用。核被告甲○○所為，係犯毒品危
    害防制條例第10條第1 項施用第一級毒品罪、同條第2 項施
    用第二級毒品罪。其因施用而持有海洛因、甲基安非他命之
    低度行為，各為施用之高度行為所吸收，不另論罪。又被告
    甲○○有多次犯罪經法院判刑確定之紀錄，最近1 次經有期
    徒刑執行完畢係因犯竊盜罪、違反毒品危害防制條例、過失
    傷害罪，依序經臺灣高雄地方法院93年度簡上字第847 號、
    94年度簡上字第4728號、臺灣臺東地方法院95年度東交簡字
    第75號判決，判處有期徒刑8 月、6 月、4 月，次第確定後
    ，經臺灣臺東地方法院95年度聲字第649 號裁定應執行有期
    徒刑1 年4 月，並與另案犯妨害公務罪，經臺灣高雄地方法
    院93年度易字第1839號判處拘役50日部分接續執行，於94年
    9 月8 日入監執行，96年2 月1 日期滿出監執行完畢，有臺
    灣高等法院被告前案紀錄表及臺灣屏東地方法院檢察署刑案
    資料查註紀錄表各1 份在卷可按，其5 年之內再因故意犯有
    期徒刑以上刑之本罪，均為累犯，應依法加重其刑。另其所
    犯上開2 罪犯意各別，行為互殊，所犯構成要件有異，應成
    立數罪並予分論併罰。
五、爰審酌被告甲○○之年齡、品行、智識能力、犯罪手段、行
    為對法益造成侵害之程度：
  (一)被告甲○○為62年4 月30日出生、受有高中畢業教育程度、
    業工之人，為本件犯罪時年34歲，有警詢年籍等資料在卷可
    參，年值青壯，又其前案紀錄除上開構成施用毒品訴追條件
    及累犯之要件，不再重複評價者外，略計尚有：
  1.81年間因違反麻醉藥品管理條例案件，經臺灣高雄地方法院
    80年度易字第5807號判處有期徒刑6 月確定，於81年4 月13
    日易科罰金執行完畢。
  2.83年間因犯竊盜罪，經臺灣高雄地方法院83年度易字第6828
    號判處有期徒刑6 月確定。
  3.83年間因違反麻醉藥品管理條例案件，經臺灣高雄地方法院
    83年度易字第6801號判處有期徒刑5 月確定，並經與前開2.
    部分所示之刑併經臺灣高雄地方法院84年聲字第931 號裁定
    應執行有期徒刑10月，於84年6 月10日入監，84年12月1 日
    縮刑期滿出監執行完畢。
  4.86年間再因違反麻醉藥品管理條例案件，經臺灣高雄地方法
    院87年度易字第687 號判處有期徒刑5 月確定，於87年7 月
    2 日入監，87年11月19日期滿出監執行完畢。
  5.87年間因犯竊盜罪，經臺灣高雄地方法院87年度易字第6044
    號判處有期徒刑1 年2 月確定，於88年3 月24日入監，89年
    5 月24日期滿出監執行完畢。
  6.92年間因違反毒品危害防制條例案件，經臺灣高雄地方法院
    92年度易字第1279號判處有期徒刑5 月確定，於93年1 月28
    日易科罰金執行完畢。
  7.嗣其經前開構成累犯要件部分所述4 罪執行完畢後，又因犯
    竊盜2 罪，經本院96年度易字第978 號判處有期徒刑4 月、
    4 月，應執行有期徒刑7 月確定，已於97年2 月13日入監執
    行，依指揮書應執行至97年4 月21日期滿，有臺灣高等法院
    被告前案紀錄表及臺灣屏東地方法院檢察署刑案資料查註紀
    錄表各1 份在卷可按，素行不良。
  (二)茲就其施用毒品之犯罪類型，雖有認為僅屬自戕行為，並未
    涉侵害他人法益者，惟姑不論此見與我國現行刑事立法除就
    行為人藉自殘行為達到其他侵害國家、社會法益結果之目的
    ，而在相關特別立法如妨害兵役治罪條例等特別法中定以處
    罰之規定外，向不加罰於單純自殘，甚或自殺行為所表彰之
    規範體系價值觀念相左，況毒品危害防制條例第10條所規定
    對施用毒品行為之處罰，其法定刑猶相當，或更甚（如施用
    第一級毒品罪）於刑法中關於故意「傷害他人」規定罪責，
    舉輕明重，足徵其規範保護之法益，原不在該「自戕」行為
    本身所造成行為人個人身體健康之有形侵害。蓋民主法治國
    家之所異於獨裁、集權社會，其國家政策、社會發展，均取
    決於以全體公民個人意志累積形成之群體意志，凡公民不分
    性別、學歷、職業、貧富、愚智，任由鴻儒碩彥至販夫走卒
    ，其個人意志之表現就群體意志決定之形成，均屬等值，直
    接影響國家、社會整體之命運，至關重要，則個人基於自主
    、健全意思所表現之公民意志，不分良窳，均應尊重，然若
    有藉不正手段影響他人或自陷個人健全自主意志不能正常形
    成、表現者，不僅直接侵蝕公民群體意志形成之基礎，迫令
    其他自重慎行大眾均須承受建立在該不健全基礎形成之公共
    政策、社會生活品質之結果，對於國家、社會法益及人民全
    體利益，猶已構成危害，是如投票受賄罪所規範者，即在禁
    止公民匯集個人自主意志以形成群體意志之過程受不當影響
    及控制，即為適例。今毒品除可對個人身體健康造成有形傷
    害外，就人之身體及精神形成高度成癮性及依賴性，猶足以
    抑制個人表現其本於心性能力所為自主意志之決定，並進而
    造成群體意志表現遭不當扭曲之危險，直接影響國家、社會
    之發展，侵害至鉅，斷非僅止於個人健康之危害。
  (三)被告甲○○迭因施用毒品而經觀察、勒戒、強制戒治及刑之
    執行矯治，未幾仍重蹈覆轍，除徵其守法觀念薄弱，堪認已
    施用毒品成習，積重難返，對其個人身心、家庭及國家、社
    會之危害非輕，並考量其本件施用毒品之情節，及其犯罪經
    查獲後，於偵查中雖已坦認犯行，嗣本院審理時為求苟免應
    受該當矯正之強度，除強詞扭曲前開依科學鑑定證據已經明
    確之事實，猶在審理時對公訴檢察官所為論告斥以「我吸食
    方式跟別人不同也不可以嗎！」等語，尚無證據可認有真心
    悔悟並決心改正溺陷多年惡習之犯後態度，並考量其前述自
    80年迄今，僅因涉及毒品而違反麻醉藥品管理條例或毒品危
    害防制條例，已經法院5 次判決確定，尚不含因觀察勒戒及
    強制戒治接受矯治共計執行約8 月部分，所處有期徒刑刑度
    依序為6 月（前開四、(一)、1.）、5 月（前開四、(一)、3.）
    、5 月（前開四、(一)、4.）、5 月（前開四、(一)、6.）、6
    月（累犯要件部分），若單純累計其期間已達35月，約相當
    於3 年光陰，然均未見收得任何矯治成效，徒耗司法資源，
    其惡性顯非反覆施以短期自由刑所能改善，期在現行針對一
    般通案設計之假釋等處遇制度下，使此個案能就本件施用2
    種毒品犯行在監沈澱、思考至少1 年6 月至2 年，以略收瞑
    眩之效，尚能及時在飛逝之黃金歲月結束前獲得真正改善出
    監，成就自我，刑期無刑等一切情狀，量處如主文所示之刑
    ，並定其應執行之刑，以資儆懲。
據上論斷，依刑事訴訟法第273 條之1 第1 項、第299 條第1 項
前段，毒品危害防制條例第10條第1 項、第2 項，刑法第11條前
段、第47條第1 項、第51條第5 款，判決如主文。
本案經檢察官許英輝到庭執行職務
中    華    民    國    97    年    3     月    27    日
                  刑事第二庭    法  官  陳松檀
以上正本證明與原本無異。
如不服本判決應於收受本判決送達後10日內向本院提出上訴書狀
，其未敘述上訴理由者，並得於提起上訴後10日內向本院補提理
由書狀（均須按他造當事人之人數附繕本）「切勿逕送上級法院
」
中    華    民    國    97    年    3     月    27    日
                                書記官  林祥玉
附錄本件判決引用之法條：
毒品危害防制條例第10條
施用第一級毒品者，處6 月以上5 年以下有期徒刑。
施用第二級毒品者，處3 年以下有期徒刑。


司法院資訊處製作；財團法人民間司法改革基金會備份。
